臺灣新竹地方法院交通事件裁定　　　　 96年度交聲字第224號
　　原處分機關　交通部公路總局新竹區監理所
　　異議人即
　　受處分人　　甲○○
　　　　　　　　　　　　　號
上列異議人因違反道路交通管理處罰條例案件，對於交通部公路
局新竹區監理所民國96年7月25日竹監自字第裁50-D00000000號
所為之違反道路交通管理事件裁決處分，聲明異議，本院裁定如
下：
    主  文
原處分撤銷。
甲○○汽車駕駛人，行經有燈光號誌管制之交岔路口闖紅燈，處
罰鍰新臺幣壹仟捌佰元，並記違規點數點。
    理  由
一、(一)按汽車駕駛人，行經有燈光號誌管制之交岔路口闖紅燈者
      ，處新臺幣1,800元以上5,400元以下罰鍰，道路交通管理
      處罰條例第53條第1項定有明文。又汽車駕駛人違反第53
      條規定者，除依原條款處罰鍰外，並記違規點數3點，道
      路交通管理處罰條例第63條第1項第3款，亦定有明文。
    (二)次按交通法庭認為聲明異議有理由者或聲明異議雖無理由
      而原處分不當或違法者，應以裁定將原處分經聲明異議部
      分撤銷，並自為裁定，道路交通案件處理辦法第20條前段
      定有明文。交通法庭認為聲明異議有理由者或聲明異議雖
      無理由而原處分不當或違法者，應以裁定將原處分經聲明
      異議部分撤銷，並自為裁定，道路交通案件處理辦法第20
      條前段定有明文。
    (三)再按處理違反道路交通管理事件，有關文書送達之程序，
      依行政程序法之規定，違反道路交通管理事件統一裁罰基
      準及處理細則第5條定有明文。另按，送達，於應受送達
      人之住居所、事務所或營業所為之；送達，不能依前2條
      規定為之者，得將文書寄存送達地之地方自治或警察機關
      ，並作送達通知書2份，1份黏貼於應受送達人住居所、事
      務所、營業所或其就業處所門首，另1份交由鄰居轉交或
      置於該送達處所信箱或其他適當位置，以為送達；前項情
      形，由郵政機關為送達者，得將文書寄存於送達地之郵政
      機關；寄存機關自收受寄存文書之日起，應保存3個月；
      寄存送達，自寄存之日起，經10日發生效力，行政程序法
      第72條第1項前段、第74條及民事訴訟法第138條第2項分
      別定有明文。
    (四)復按逕行舉發者，應按已查明之資料填註車牌號碼、車輛
      種類、車主姓名或名稱及地址，並於通知單上方空白處加
      註逕行舉發之文字後，由舉發機關送達被通知人。又違反
      道路交通管理處罰條例之行為，由公路主管機關或警察機
      關處罰；於裁決前，應給予違規行為人陳述之機會。且本
      條例所定罰鍰之處罰，行為人接獲違反道路交通管理事件
      通知單後，於15日內得不經裁決，逕依第92條第3項之罰
      鍰基準規定，向指定之處所繳納結案；不服舉發事實者，
      應於15日內，向處罰機關陳述意見；其不依通知所定期限
      前往指定處所聽候裁決，且未依規定期限繳納罰鍰結案或
      向處罰機關陳述意見者，處罰機關得逕行裁決之；違反道
      路交通管理事件統一裁罰基準及處理細則第11條第1項第3
      款、道路交通管理處罰條例第8條第1項、第2項及第9條第
      1項分別定有明文。揆諸上開規定，逕行舉發者，應按已
      查明之資料填註，在通知單上方空白處加註逕行舉發之文
      字後，由舉發機關送達被通知人，並預留15日之期間指定
      應到案日期，給予違規人陳述意見之機會或自行到案接受
      裁決及依規定期限繳納罰鍰結案。末按，為加強道路交通
      管理，維護交通秩序，確保道路交通安全，道路交通管理
      處罰條例對違反該條例之行為定有各項行政罰。同條例第
      9條第1項規定應受罰鍰處罰之行為人接獲違反道路交通管
      理事件通知單後，得於15日內逕依各該條款罰鍰最低額，
      自動繳納結案。依同條例第92條授權訂定之違反道路交通
      管理事件統一裁罰標準及處理細則第41條第1項及48條第1
      項僅係就上開意旨為具體細節之規定，並未逾越母法之授
      權，與法律保留原則亦無違背，就此部分與本院釋字第42
      3號解釋所涉聲請事件尚屬有間。至上開細則第41條第2項
      規定，行為人逾指定應到案日期後到案，另同細則第44
      條第1項規定違反道路交通管理事件行為人未依規定自動
      繳納罰鍰或未依規定到案聽候裁決者，處罰機關一律依標
      準表規定之金額處以罰鍰，此屬法律授權主管機關就裁罰
      事宜所訂定之裁量基準，其罰鍰之額度並未逾越法律明定
      得裁罰之上限，且寓有避免各行政機關於相同事件恣意為
      不同裁罰之功能，亦非法所不許。上開細則於憲法保障人
      民財產權之意旨並無牴觸。至行為人對主管機關之裁罰不
      服，法院就其聲明異議案件，如認原裁定有違法、不當之
      情事，縱行為人有未依指定到案日期或委託他人到案者，
      仍得為變更處罰之裁判，乃屬當然（司法院大法官會議釋
      字第511號參照）。
二、原處分意旨略以：異議人即受處分人甲○○所有9802-FV號
    自小客車，於民國96年2月2日中午12時22分許，行經桃園縣
    龜山鄉○○路與光峰路口處，因有「駕車行經有燈光號誌管
    制之交岔路口闖紅燈」之違規事由，遭桃園縣政府警察局交
    通隊掣開桃警行交字第D00000000號違反道路交通管理事件
    通知單（下稱舉發通知單），逕行舉發異議人有違反道路交
    通管理處罰條例第53條第1項規定。異議人於96年7月4日向
    原處分機關提出陳述並無收到違規通知單，也無收到郵局的
    招領通知單，經轉原舉發單位查覆略以：「... 本案係單退
    案件，已於96年4月10日以第390969號大宗雙掛號辦理寄存
    送達，經回復寄存於郵局，... 」，原處分機關乃於96年7
    月25日以異議人違反道路交通管理處罰條例第53條第1項之
    規定，裁處罰鍰新臺幣（下同）5,400元整，並依第63條第1
    項第3款記違規點數3點等語。
三、聲明異議意旨略以：因要讓小孩就學關係，於87年起即把戶
    籍遷入新竹縣竹北市○○路906號，此住屋乃先生朋友所有
    ，一般信件往返都寄到通訊地址及新竹縣新埔鎮○○路○段
    717巷109號，於7月間方知有違規單，請念在異議人不知情
    的情況下，以原有的金額2700元繳納，實感德便等語。
四、經查：
（一）本件異議人甲○○駕駛其所有車號9802-FV號自小客車，
      於96年2月2日中午12時22分許，行經桃園縣龜山鄉○○路
      與光峰路口處，有「駕車行經有燈光號誌管制之交岔路口
      闖紅燈」，為警逕行舉發之事實，此為異議人所不否認，
      且有違規查詢報表、最新車籍查詢各1紙附卷可稽，堪予
      採認。
（二）桃園縣政府警察局交通隊填製之上開舉發通知單，係按異
      議人之戶籍地址「新竹縣竹北市○○路906號」郵寄，因
      「未獲會晤本人亦無受領文書之同居人、受雇人或應送達
      處所之接收郵件人員」，於96年4月10日將該舉發通知單
      寄存送達於竹北郵局，並作送達通知書2份，1份粘貼於異
      議人住所門首，另1份置於異議人住所信箱或其他適當位
      置，以為送達等情，有桃園縣政府警察局96年7月9日桃警
      交字第0960067607號函、桃園縣政府警察局送達證書各1
      紙在卷可稽。依上揭法律意旨，寄存送達應自寄存之日起
      ，經10日發生效力，故應認桃園縣政府警察局所為之本件
      舉發通知單，已於96年4月20日發生合法送達之效力。
（三）惟查：本件舉發通知單上所載應到案日期為「96年3月26
      日前」，此有違規查詢報表1紙附卷可按，而該通知單之
      寄存送達日期則為「96年4月10日」，顯然在警察機關將
      舉發通知單寄存於郵政機關之前，已逾應到案日期，異議
      人實無從享有依通知所定期限向處罰機關陳述意見或自行
      到案接受裁決及按期限繳納較低額罰鍰之利益，是以原處
      分機關援引違反道路交通管理事件統一裁罰標準表加倍裁
      處異議人，揆諸前揭說明，即有未合。依據前開司法院大
      法官會議釋字第511號說明，若行政機關於應到案日期後
      始合法送達於異議人，嗣後再依裁罰標準表以異議人逾越
      應到案日期而予以加重處罰，異議人此時因無法以最低額
      繳納罰鍰結案，即失去對異議人因畏懼加重處罰而自願繳
      納罰鍰之誘因，節省行政成本之目的無從實現，且對於執
      掌維護交通安全之行政機關，亦可能無法脫免遭批評為藉
      由送達程序之進行並利用裁罰標準表以行對異議人加重處
      罰之實，將使得裁罰標準表係為避免各行政機關對相同事
      件恣意裁量之目的受到質疑，且此執法行為對異議人恐有
      違誠實信用原則。從而，原處分機關未依違反道路交通管
      理事件統一裁罰基準表所定「期限內繳納罰鍰或到案聽候
      裁決」之情形裁處，逕以「逾越應到案期限30日以上」之
      基準，裁處受處分人最高額罰鍰，顯然違反行政程序法第
      10條及違反道路交通管理事件統一裁罰基準及處理細則第
      43條第1項之規定意旨，難謂允當。
五、綜上所述，異議人既有前開違規事實，原處分機關據以援引
    上開道路交通管理處罰條例第53條第1項、第63條第1項第3
    款之規定對異議人裁處罰鍰及記違規點數，固非無據；然因
    舉發通知單之遲延送達，致未給予異議人陳述意見之機會或
    自行到案接受裁決及依規定期限繳納罰鍰結案，即逕以最高
    額之罰鍰裁決，尚有未洽，自應由本院將原處分撤銷，另裁
    定如主文第2項所示，以資適法。
六、據上論斷，應依道路交通案件處理辦法第20條前段，裁定如
    主文。
中　　華　　民　　國　　96　　年　　10　　月　　31　　日
                              交通法庭法　官    黃美文
以上正本證明與原本無異。
如不服本裁定，應於裁定送達後5 日內向本院提出抗告狀。
中　　華　　民　　國　　96　　年　　10　　月　　31　　日
                                      書記官    陳怡芳
